【裁判字號】    88,訴,2125
【裁判日期】    890104
【裁判案由】    違反稅捐稽徵法等
【裁判全文】
臺灣高雄地方法院刑事判決                        八十八年度訴字第二一二五號
    公  訴  人  臺灣高雄地方法院檢察署檢察官
    被      告  甲○○
右列被告因違反稅捐稽徵法等案件，經檢察官提起公訴 (八十八年度偵緝字第一四０
四號），本院判決如左：
    主  文
甲○○商業負責人以明知為不實之事項，而填製會計憑證，處有期徒刑貳月。又納稅
義務人之負責人，以詐術逃漏稅捐，處有期徒刑參月。應執行有期徒刑肆月，緩刑參
年。
    事  實
一、甲○○係設於高雄縣鳳山市○○路○段三十一巷一六八號「峰旻實業社」之商業
    負責人，為從事業務之人。明知乙○○並未於民國八十六年一月至十二月間在該
    實業社工作支領薪資，竟於八十七年初，利用某不知情之不詳姓名會計人員，將
    該實業社八十六年度各類所得扣繳暨免扣繳憑單（下稱扣繳憑單）之會計憑證，
    登載蘇孔明於八十六年間在該實業社領得薪資新台幣（下同）十二萬零六百元之
    不實事項後，並在該公司業務上製作之中華民國八十六年度營利事業所得稅結算
    申報書內登載該不實之內容，再利用不知情之會計人員持該扣繳憑單及該結算申
    報書，於八十七年四月二十三日，向財政部台灣省南區國稅局高雄縣分局（下稱
    高雄縣分局）申報該實業社八十六年度營利事業所得之營業費用之薪資部分支出
    ，並以此詐術為「峰旻實業社」逃漏八十六年度營利事業所得稅計二萬零一百五
    十元，足以生損害於乙○○及稅捐機關課稅之正確性。
二、案經被害人乙○○訴由財政部台灣省南區國稅局高雄縣分局移送臺灣高雄地方法
    院檢察署檢察官偵查起訴。
    理  由
一、訊據被告甲○○矢口否認有何違反稅捐稽徵法等犯行，辯稱：乙○○有資料留存
    在實業社，伊不清楚乙○○有無在該實業社工作，可能是會計報錯云云。然查右
    揭事實，業據告訴人乙○○在偵查中指訴甚詳，並有檢舉書、委託書、中華民國
    八十六年度營利事業所得稅結算申報書、國稅局各類所得扣繳媒體申報資料影本
    各一份附卷可資佐證，被告為實業社之負責人，實際經營業務，對於員工之聘用
    等事項，焉有不知之理？被告所辯，顯屬事後避就之詞，不足採信。本件事證明
    確，被告犯行堪以認定。
二、查被告係「峰旻實業社」負責人，為商業負責人及從事業務之人，又扣繳憑單係
    扣繳義務人將給付總額及扣繳稅額彙報供稽徵機關查核之用，係屬商業會計法第
    十五條地一款、第十六條第一款所定之會計憑證。而扣繳憑單及營利事業所得稅
    申報書均係附隨被告實業社之業務而作成之文書。被告明知乙○○薪資資料不實
    ，仍令不知情之會計人員虛報被害人八十六年度薪資，列為成本，填載扣繳憑單
    及營利事業所得申報書向國稅局申報，足以生損害於乙○○及稅捐機關核稅之正
    確性，並為納稅義務人「峰旻實業社」逃漏稅捐，核其所為，係犯稅捐稽徵法第
    四十七條第三款、第四十一條詐術逃漏稅捐罪、商業會計法第七十一條第一款之
    明知不實事項填製會計憑證罪、刑法第二百十六條、第二百十五條之行使業務上
    登載不實文書罪。其利用不知情之會計人員為之，係間接正犯。其明知不實事項
    填製扣繳憑單之會計憑證行為，因商業會計法第七十一條第一款之填製不實會計
    憑證罪，係刑法第二百十六條、二百十五條之行使業務上文書登載不實罪之特別
    規定。依特別法優於普通法之法律競合關係，即應擇一適用商業會計法第七十一
    條第一款之規定論處。又被告明知不實事項登載於其業務上製作之營利事業所得
  稅結算申報書並據以申報稅捐持之行使，係犯行使業務上登載不實文書罪。其登
    載不實之行為係行使行為之前階段行為，應為行使行為所吸收，不另論罪。是被
    告所犯上開明知不實事項填製會計憑證罪與行使業務上登載不實文書罪間，有方
    法結果之牽連關係，屬裁判上一罪，應依牽連犯之例，從一重之明知不實事項填
    製罪處斷。又稅捐稽徵法第四十七條第一款之規定，係將納稅義務人之公司之責
    任，基於刑事政策之考慮，於其應處徒刑範圍內，轉嫁於公司之負責人，故此情
    形而受罰之公司負責人，乃屬於「代罰」之性質，其並非逃漏稅捐之納稅義務人
    。又刑法第五十五條所謂之牽連犯，必須二個以上之行為有方法與結果之關係，
    始足構成，亦即必須以犯一罪之方法行為犯他罪，或以犯一罪之結果行為犯他罪
    ，方得成立牽連關係，公司負責人既非逃漏稅捐之納稅義務人，其僅係代罰而已
    ，公司以不正當方法逃漏稅捐，縱由該公司負責人或其他有權代表公司之自然人
    代表公司為之，究非屬於公司負責人本身之犯罪行為，自與該公司負責人之其他
    犯罪行為間，無方法結果之牽連關係可言（最高法院八十五年度台上字第六０六
    五號判決參照），被告係同法第四十七條第三款之商業負責人，自應為相同之認
    定。是被告所犯上開詐術逃漏稅捐罪及填製不實會計憑證罪，犯意各別，行為互
    殊，應分論併罰。公訴人認被告詐術逃漏稅捐罪與刑法行使業務上登載不實文書
    罪間，應論以牽連犯，尚有未洽。又公訴人雖未論及被告違反上開商業會計法罪
    名，惟犯罪是否業經起訴，應以起訴書所述之被告犯罪事實為準，並非以起訴書
    所引法條為據，而本件起訴書之犯罪事實欄已敘及被告填製不實扣繳憑單之事實
    ，顯然已就被告前述違反商業會計法犯行起訴，本院自得予以審判。爰審酌被告
    之素行，因思慮未周，一時貪欲圖便，致罹刑章及所逃漏之稅額非鉅，且犯後態
    度尚可等一切情狀，爰就其所犯二罪，各量處如主文所示之刑，並定其應執行刑
    。查被告前未曾受有期徒刑以上刑之宣告，有臺灣高雄地方法院檢查署刑案資料
    查註紀錄表及本院全國前案紀錄表附卷可憑，其一時失慮，致觸刑章，經本件偵
    審程序及科刑宣告之教訓，當知警惕，應無再犯之虞，本院認前開所宣告之刑，
    以暫不執行為適當，爰併宣告緩刑三年，以啟自新。
據上論斷，應依刑事訴訟法第二百九十九條第一項前段、稅捐稽徵法第四十七條第三
款、第四十一條，商業會計法第七十一條第一款、刑法第十一條、第五十五條、第二
百十六條、第二百十五條、第五十一條第五款、第七十四條第一款，判決如主文。
中    華    民    國    八十九    年        一      月        四        日
                                  臺灣高雄地方法院刑事庭
                                      法  官    林 水 城
右正本證明與原本無異。
如不服本判決，應於判決送達後十日內，向本院提出上訴狀。
                                      書記官    李 文 廣
中    華    民    國    八十九    年        一      月        四        日
附錄本判決論罪科刑之法條
刑法第二一五條
從事業務之人，明知為不實之事項，而登載於其業務上作成之文書，足以生損害於公
眾或他人者，處三年以下有期徒刑、拘役或五百元以下罰金。
刑法第二一六條
行使第二百十條至第二百十五條之文書者，依偽造、變造文書或登載不實事項或使登
載不實事項之規定處斷。


司法院資訊處製作；財團法人民間司法改革基金會備份。
